臺灣高等法院臺南分院民事裁定　100年度抗字第13號
抗　告　人　蔡信平
相　對　人　李美芳
　　　　　　渣打國際商業銀行股份有限公司
上 列 一人
法定代理人　麥侃哲　住同上
　　　　　　　　　　送達代收人　 張翠芬
　　　　　　　　　　住台南市○區○○路88號
相　對　人　臺灣中小企業銀行股份有限公司
　　　　　　　　　　設台北市○○區○○街30號
法定代理人　羅澤成　住同上
相　對　人　法務部行政執行署臺南行政執行處
　　　　　　　　　　設台南市○○區○○路一段305號之1
法定代理人　周穎宏　住同上
上列抗告人與相對人等間第三人異議之訴事件，對於中華民國99
年12月15日臺灣臺南地方法院（99年度補字第605號）裁定，提
起抗告，本院裁定如下：
      主   文
抗告駁回。
抗告訴訟費用由抗告人負擔。
      理   由
一、抗告意旨略以：依最高法院91年度第5次民事庭會議意旨，
    第三人異議之訴之訴訟標的，為該第三人異議權，法院核定
    此訴訟標的之價額，應以第三人本於第三人異議權，請求排
    除強制執行，所有利益為準，而此利益即為被告所受之損害
    ，即其數額應以停止執行之提存擔保金額及當事人與特定訴
    訟標的之關係加以核定。抗告人所提起之第三人異議之訴，
    依民法第312條規定取得第三人代位清償之代位權，對債權
    人是一種保障，而非損及債權之訴訟，故應依抗告人為停止
    執行而提供之擔保金數額核定訴訟標的價額，抗告人就原法
    院99年度司執字第24667號給付借款強制執行事件（下稱系
    爭強制執行事件）提起第三人異議之訴，並聲請停止執行，
    經原法院以99年度聲字第109號裁定抗告人提供擔保金新臺
    幣（以下同）143萬1,917元後，暫時停止強制執行。因而，
    抗告人所提起之第三人異議之訴之訴訟標的價額，即應以抗
    告人所繳納之擔保金為核定標準，原裁定以系爭強制執行事
    件執行名義所載債權額核定訴訟標的之價額，並命抗告人繳
    納5萬7,727元，即為違誤，爰依法提起抗告，請求廢棄原裁
    定云云。
二、按第三人異議之訴之訴訟標的為該第三人之異議權，法院核
    定此訴訟標的之價額，應以該第三人本於此項異議權，請求
    排除強制執行所有之利益為準。本件就訴訟標的所有之利益
    ，僅為10萬元，自應以此核定訴訟標的之價額。惟執行標的
    物之價值若低於執行名義所載債權額時，其就訴訟標的所有
    之利益，僅為執行標的物不受強制執行，故訴訟標的之價額
    ，應以執行標的物之價值為準（最高法院91年度第5次民事
    庭會議決議參照）。是以，抗告人所提起之第三人異議之訴
    ，其訴訟標的為第三人即抗告人之「異議權」，法院核定此
    訴訟標的之價額，自應以抗告人本此異議權所欲請求排除執
    行所得受之利益為準。
三、經查系爭強制執行事件之債權人即相對人渣打國際商業銀行
    股份有限公司以原法院98年度司促字第39882號支付命令為
    執行名義，聲請執行系爭強制執行事件之債務人即相對人李
    美芳所有座落於臺南市○區○○段1019地號土地權利範圍10
    000分之3010及其上1290、1291、1292、1293號、門牌號碼
    分別為臺南市○區○○路293號11樓、12樓、地下1層、地下
    2層建物（下稱系爭不動產）。而相對人臺灣中小企業銀行
    股份有限公司以原法院新市簡易庭98年度新簡字第37號民事
    判決、相對人法務部行政執行署臺南行政執行處以民國99年
    5月13日南市稅法字第0990022390號函文聲請併案強制執行
    並參與分配，經本院調取該執行卷宗審核無誤。抗告人主張
    系爭不動產為其借李美芳名義而為登記，其係實際所有人，
    並提出其和李美芳簽具之和解書、移轉所有權資料及97年契
    稅繳款書影本為證（見原法院99年度補字第605號卷第7頁至
    第11頁），而提起本件第三人異議之訴。系爭不動產，經原
    法院民事執行處囑託黎偉良建築師事務所估價後，總價值為
    2,153萬4,104元，有黎偉良建築師事務所不動產估價報告書
    附於上開強制執行事件卷宗可參，則系爭不動產財產價值高
    於系爭強制執行事件之債權人債權額之總額，參酌上開說明
    ，本件第三人異議之訴之訴訟標的價額之認定，即應以系爭
    強制執行事件執行名義所載之債權額即572萬7,666元為訴訟
    標的，應繳第一審裁判費5萬7,727元。原裁定命抗告人補繳
    第一審裁判費5萬7,727元，並無違誤，抗告人猶執前詞，指
    摘原裁定不當，求予廢棄，為無理由，應予駁回。
四、據上論結，本件抗告為無理由，依民事訴訟法第495條之1第
    1項、第449條第1項、第95條、第78條，裁定如主文。
中    華    民    國   100    年    3     月    15    日
                  民事第三庭    審判長法  官  黃崑宗
                                      法  官  張世展
                                      法  官  蘇重信
上為正本係照原本作成。
本裁定除以適用法規顯有錯誤為理由外，不得再抗告。如提再抗
告，應於收受送達後10日內向本院提出再抗告狀（須附繕本），
並繳納再抗告費新台幣一千元。
提起再抗告應委任律師或具有律師資格之人之委任狀；委任有律
師資格者，另應附具律師資格證書及釋明委任人與受任人有民事
訴訟法第466條之1第1項但書或第2項所定關係之釋明文書影本。
中    華    民    國   100    年    3     月    15    日
                                      書記官  陳嘉琍
【附註】
民事訴訟法第495條之1第2項準用同法第466條之1第1、2項規定
：
(1)對於第二審判決上訴，上訴人應委任律師為訴訟代理人。但上
  訴人或其法定代理人具有律師資格者，不在此限。
(2)上訴人之配偶、三親等內之血親、二親等內之姻親，或上訴人
  為法人、中央或地方機關時，其所屬專任人員具有律師資格並
  經法院認為適當者，亦得為第三審訴訟代理人。
民事訴訟法第466條之2第1項：
  上訴人無資力委任訴訟代理人者，得依訴訟救助之規定，聲請
  第三審法院為之選任律師為其訴訟代理人。